【裁判字號】    97,消債更,1205
【裁判日期】    971027
【裁判案由】    更生事件
【裁判全文】
臺灣臺南地方法院民事裁定          97年度消債更字第1205號
債  務  人  甲○○
上列當事人因消費者債務清理事件聲請更生，本院裁定如下：
    主    文
聲請駁回。
聲請費用由債務人負擔。
    理    由
一、按聲請更生或清算不合程式或不備其他要件者，法院應以裁
    定駁回之，但其情形可以補正者，法院應定期間先命補正，
    消費者債務清理條例（以稱債清條例）第8條定有明文。次
    按債務人對於金融機構因消費借貸、自用住宅借款、信用卡
    或現金卡契約而負債務，在聲請更生或清算前，應提出債權
    人清冊，以書面向最大債權金融機構請求協商債務清償方案
    並表明共同協商之意旨，債清條例第151條第1項亦有明文，
    揆其立法意旨無非認債務人對於金融機構因前開原因所負欠
    債務，其法律關係較為單純明確，金融機構並已訂有債務協
    商機制，如能協商成立，債務人不需依債清條例聲請更生或
    清算，可疏減法院負擔，有效分配司法資源，並使債務人得
    自主解決其債務，爰就此部分採行協商前置主義。又中華民
    國銀行公會（下稱銀行公會）為使協商前置程序順利並快速
    進行，擬定債務人申請協商所需文件包括(1)前置協商申請書
    。(2)身分證正反面影本。(3)申請人財產及收支狀況說明書。
    (4)金融機構債權人清冊。(5)近2年綜合所得資料清單及最近1
    個月內財產資料清單。(6)近3個月薪資證明文件（如無證明
    請出具收入切結書）。(7)勞工保險投保資料表及明細（如無
    資料可免提供），並於網路上公告，且備妥相關申請表格供
    債務人下載。查前開資料係債權銀行與債務人協商所必要審
    核文件，且已較債務人向法院聲請更生或清算時所應提出及
    檢附文件簡便，債務人提出上開文件復無困難，為促成協商
    方案易於形成，應認銀行公會所訂前述應檢附文件，確有必
    要。準此，倘最大債權銀行依前開規定通知債務人補正，債
    務人無正當理由，不予補正，自不得執此可歸責於己之事由
    ，逕援引債清條例第153條規定主張：「自債務人提出協商
    請求之翌日起逾30日不開始協商，或自開始協商之翌日起逾
    90日協商不成立，債務人得逕向法院法院聲請更生或清算」
    。
二、本件聲請意旨略以：債務人有不能清償債務情事，並於民國
    97年4月24日以存証信函及債權人清冊向最大債權金融機構
    台新國際商業銀行（下稱台新銀行）請求共同協商債務清償
    方案，台新銀行於97年4月25日收受上開文件，至今未開始
    協商，有債清條例第153條規定之適用，視為協商不成立，
    且債務人無擔保或無優先權之債務總額未逾新臺幣1,200萬
    元，復未經法院裁定開始清算程序或宣告破產，為此，依債
    清條例提出本件更生之聲請等語。
三、查債務人主張其於97年4月24日以存証信函及債權人清冊向
    最大債權金融機構台新銀行請求共同協商債務清償方案，台
    新銀行於97年4月25日收受上開函件，有上開函件、台新銀
    行陳報狀在卷可稽，自堪信為真實。然查，台新銀行於97年
    4月25日收受上開函件後，於收受當日即郵寄「前置協商退
    件通知函」，然因逾期領招領遭退件。嗣後又於97年5月27
    日再次補寄「前置協商退件通知函」，又因逾期招領遭退件
    。台新銀行遂於97年6月18日致電債務人告知：「應使用銀
    行公會的版本申請協商」，然債務人表示這是銀行片面說法
    會參考，但需要與律師討論，並同意台新銀行將文件寄至臺
    南市○○區○○路1段658號。台新銀行隨即於同日郵寄「前
    置協商退件通知函」至上開地址，然該通知又遭退件，業據
    台新銀行提出掛號信函影本及電話記錄影本各1份在卷足憑
    。可知債務人怠於補齊協商文件予台新銀行，難認其有申請
    協商之真意，其申請既經台新銀行以「申請文件不符規定」
    為由退件，應視同未申請，自亦無債清條例第153條規定之
    適用。
四、綜上所述，債務人提出本件更生之聲請，並未依債清條例第
    151條第1項之規定先行與全體金融機構債權人協商，上開欠
    缺又屬無從補正，依債清條例第8條之規定，自應駁回其更
    生之聲請，爰裁定如主文。
中    華    民    國    97    年    10    月    27    日
              民事第一庭    法      官  蘇正賢
上為正本係照原本作成
如不服本裁定，應於裁定送達後10日內，以書狀向本院提出抗告
，並繳納抗告費新臺幣1千元
中    華    民    國    97    年    10    月    27    日
                            書  記  官  陳美萍


司法院資訊處製作；財團法人民間司法改革基金會備份。
